最高法院刑事判決　　　　　　　九十六年度台上字第八七九號
上　訴　人　甲○○
　　　　　　　　　　樓（
選任辯護人　吳俊昇律師
上列上訴人因擄人勒贖案件，不服台灣高等法院中華民國九十五
年十月二十六日第二審判決（九十五年度上訴字第一八０三號，
起訴案號：台灣台北地方法院檢察署九十四年度偵字第一五八二
八《原判決漏載》、一八五三三號），提起上訴，本院判決如下
：
    主  文
原判決撤銷，發回台灣高等法院。
    理  由
本件原判決撤銷第一審關於上訴人甲○○部分之科刑判決，改判
論上訴人以共同意圖勒贖而擄人罪，累犯，處有期徒刑陸年，並
諭知扣案如原判決附表所示之物均沒收。固非無見。
惟按：由被告上訴者，第二審法院除以第一審判決適用法條不當
而撤銷者外，不得諭知較重於第一審判決之刑，此觀刑事訴訟法
第三百七十條之規定自明。又判決所載之事實及理由相互牴觸者
，即屬判決所載理由矛盾之違法。經查原判決於事實欄認定：上
訴人與已定讞之林世煌及其他人數不詳之成年男子，基於擄人勒
贖之犯意聯絡，於民國九十四年三月四日上午六時許，在台北市
萬華區○○○道一二０巷三十八弄二十二號三樓賭場（係上訴人
之母經營），經上訴人開門後，由該等不詳姓名之男子共同強押
在場賭博之被害人林志憲，將其擄綁至台北縣五股鄉觀音山區某
公墓旁；俟林世煌前往會合後，脅迫被害人以電話聯絡其女友趙
香華籌措贖金，經林世煌同意贖款以（新台幣，下同）一百萬元
成交，並指示趙香華至約定地點先行付款二十萬元。於取贖之過
程中，為掩飾犯行，並由林世煌喝令被害人簽發金額分別為二十
萬元、三十萬元、五十萬元之本票各一紙，並強迫被害人依其口
述，書寫出具內容為：「本人林志憲在萬大路蘭姊住所，合同如
意、阿順、宏文打麻將詐賭，經牌友發現，且本人在自由意識下
一概承認，經過雙方溝通協調願以壹佰萬元整做為和解賠償金。
恐口（說）無憑，特立此書。」之自白書，使被害人行無義務之
事，以供日後逼款之用等情。倘若不虛，已定讞之共同正犯林世
煌強迫被害人簽發上開本票及自白書，既兼有供日後繼續逼付贖
款所用之意，則因擄人勒贖原為妨害自由及恐嚇罪之結合犯，於
犯罪實施中，為達勒取贖款之目的，縱有妨害自由情事，應不另
行論罪。乃原判決竟於理由內說明：共同正犯林世煌喝令被害人
簽立本票及自白書，所為係為掩飾其擄人勒贖犯行而為之強制行
為，核非為當下取得贖款所為妨害自由之部分行為，尚難認得由
擄人勒贖罪予以評價，此部分應另犯刑法第三百零四條第一項之
強制罪等旨，因認上訴人與林世煌等所犯擄人勒贖與強制罪，為
修正前刑法之牽連犯，應從一重之擄人勒贖罪處斷：並資為其以
本件雖係上訴人提起第二審上訴，然第一審判決就上開強制犯行
，認係擄人勒贖行為之一部而不另論罪，為適用法條不當，爰撤
銷第一審量處上訴人有期徒刑五年之判決，改判諭知較重之有期
徒刑六年之依據（見原判決第十四頁，理由乙、二之(一)；第十五
頁，理由乙、三之(一)）。原判決就共同正犯林世煌所為前揭強制
行為之目的，難謂無事實之認定與理由之論述不相適合之違誤。
又此部分縱應另成立強制罪名，惟依原判決認定之事實，上訴人
於林世煌實施強制犯行時並未在場，其有無與林世煌共同另犯強
制罪之犯意聯絡或行為分擔？亦非無疑。原判決未詳加調查說明
，遽為上開論斷，併有判決理由不備之違法。上訴意旨執此指摘
，非無理由；且因第三審法院應以第二審判決所確認之事實為判
決基礎，刑事訴訟法第三百九十四條第一項前段定有明文，原判
決上述之違背法令，影響於事實之確定，本院無可據以為裁判，
應認有撤銷發回之原因。
據上論結，應依刑事訴訟法第三百九十七條、第四百零一條，判
決如主文。
中　　華　　民　　國　九十六　年    二  　月　  九    日
                      最高法院刑事第五庭
                          審判長法官  林　增　福
                                法官  邵　燕　玲
                                法官  張　清　埤
                                法官  陳　世　雄
                                法官  蔡　國　在
      本件正本證明與原本無異
                                      書  記  官
中　　華　　民　　國　九十六　年　  二 　 月 　十四 　日
                                                   ｍ
